【裁判字號】    94,訴,2921
【裁判日期】    950713
【裁判案由】    地價稅
【裁判全文】
臺北高等行政法院判決
                                     94年度訴字第02921號
                              .
原      告  甲○○
訴訟代理人  戊○○
被      告  臺北市稅捐稽徵處
代  表  人  乙○○（處長）
訴訟代理人  丁○○
            丙○○
上列當事人間因地價稅事件，原告不服臺北市政府中華民國94年
8月10日府訴字第09402907400號訴願決定，提起行政訴訟。本院
判決如下：
    主  文
原告之訴駁回。
訴訟費用由原告負擔。
    事  實
一、事實概要：
    原告所有臺北市○○區○○段2小段198（下稱系爭土地）、
    198 之1地號等2筆土地，原經被告北投分處課徵田賦在案。
    其中系爭土地，使用分區為「農業區」，因涉嫌堆置廢棄物
    及無照經營營建廢棄物處理，不符合農業使用，前經臺北市
    政府以93年10月21日府建三字第09315413600號函通報被告
    所屬北投分處查處在案；另198之1地號土地，使用分區為「
    堤防用地（公共設施用地）」，經該分處於93年12月21日派
    員會同臺北市政府地政處至現場勘查，發現上開土地係供臺
    北市○○路○ 段393 巷91號砂石場使用。原分處乃以93年12
    月22日以北市稽北投甲字第09361226300 號函核定系爭土地
    及198 之1 地號土地，應自94年起分別改按一般用地稅率及
    公共設施保留地稅率課徵地價稅。原告不服，提起訴願，訴
    願決定以「原處分關於本市○○區○○段2 小段198 之1 地
    號土地部分撤銷，由原處分機關於收受決定書之次日起60日
    內另為處分；其餘訴願駁回」，原告對訴願決定關於系爭土
    地應自94年起改按一般用地稅率課徵地價稅部分，仍表不服
    ，遂向本院提起本件行政訴訟。
二、兩造聲明：
    (一)原告聲明：
      1.訴願決定及原處分不利於原告部分均撤銷。
      2.訴訟費用由被告負擔。
    (二)被告聲明：
      1.駁回原告之訴。
      2.訴訟費用由原告負擔。
三、兩造爭點：
    被告以系爭土地，使用分區為「農業區」，因涉嫌堆置廢
    棄物及無照經營營建廢棄物處理，不符合農業使用，核定自
    94年起分別改按一般用地稅率課徵地價稅，是否有據？
四、兩造陳述：
    (一)原告經合法通知未於言詞辯論期日到場，依其起訴狀所載
      及準備程序之陳述略以：
      1.原告系爭土地於89年9月19日前依據臺北市營建工程賸
        餘土石方資源處理場設置及管理暫行要點（下稱暫行要
        點），取得營建混合物分類處理場之設置許可，縱使該
        要點於90年12月10修正廢除土資場使用後仍回復農業使
        用，其使用期間視為繼續做農業使用之規定，亦不得溯
        及既往，影響人民之權益，且有違信賴保護，請判決撤
        銷系爭土地自94年起改按一般用地稅率課徵地價稅之處
        分云云。
      2.提出本件訴願決定書等件影本為證。
    (二)被告主張：
      原告所有系爭土地，原經被告所屬北投分處課徵田賦在案
      ，使用分區為「農業區」，因涉嫌堆置廢棄物及無照經營
      營建廢棄物處理，不符合農業使用，前經臺北市政府以93
      年10月21日府建三字第09315413600號函通報被告所屬北
      投分處查處在案。系爭土地雖為依法核准設置之土資場，
      惟依89年2 月21日（被告誤載為90年12月11日）修正之暫
      行要點，已廢除土資場使用完成後仍回復農業使用，其使
      用期間視為繼續做農業使用之規定，復依財政部83年8 月
      31 日 臺財稅第831607793 號函釋略以，查「營建廢棄土
      處理方案」於82年12月22日修正增訂肆、四之(六)款規定：
      「農地經政府核准設置棄土場完成棄土後仍回復農業使用
      者，在棄土期間視為繼續作農業使用。棄土場設置應訂定
      堆置期限，逾期未回復作農業使用或變更為非農業用地者
      ，應補徵其地價稅，並依有關規定處罰。」，上揭條款修
      正增訂前，已核准設置之棄土場，如其核准堆置之期限末
      日係在上揭條款增訂日之後，並按核准計畫堆置使用者，
      應有該條款規定之適用。至已核准設置之棄土場未訂定堆
      置期限者，應由原核准設置之主管機關認定其堆置使用期
      限，再依相關規定辦理。又查依財政部稅制委員會92年11
      月編印之土地稅法令彙編記載，財政部83年8 月31日臺財
      稅第831607793 號函釋之免列理由為：「營建剩餘土石方
      處理方案」修正發布後，本函所援引之相關規定業已刪除
      ，宜配合免列。且「營建剩餘土石方處理方案」修正發布
      後，本函已無所附麗，宜予免列。則系爭土地縱經核准設
      置營建混合物處理場，自亦無從適用土地稅法第22條第1
      項第1 款之「徵收田賦」規定或免徵地價稅等語。
    理  由
一、本件原告受合法通知，無正當理由未於言詞辯論期日到場，
    核無民事訴訟法第386條各款所列情形，爰依行政訴訟法第
    218條準用民事訴訟法第385條第1項前段之規定，由被告聲
    請而為一造辯論判決。
二、按已規定地價之土地，除依第22條規定課徵田賦者外，應課
    徵地價稅；地價稅按每一土地所有權人在每一直轄市或縣（
    市）轄區內之地價總額計徵之。前項所稱地價總額，指每一
    土地所有權人依法定程序辦理規定地價或重新規定地價，經
    核列歸戶冊之地價總額；地價稅基本稅率為千分之十。土地
    所有權人之地價總額未超過土地所在地直轄市或縣（市）累
    進起點地價者，其地價稅按基本稅率徵收；超過累進起點地
    價者，依左列規定累進課徵；非都市土地依法編定之農業用
    地或未規定地價者，徵收田賦。但都市土地合於左列規定者
    亦同：一、依都市計畫編為農業區及保護區，限作農業用地
    使用者，土地稅法第14條、第15條、第16條第1 項前段及第
    22 條 第1 項第1 款各定有明文。
三、本件原告所有系爭土地，原經被告北投分處課徵田賦在案，
    使用分區為「農業區」，因涉嫌堆置廢棄物及無照經營營建
    廢棄物處理，不符合農業使用，前經臺北市政府以93年10月
    21日府建三字第09315413600 號函通報被告所屬北投分處查
    處在案，經該分處於93年12月21日派員會同臺北市政府地政
    處至現場勘查，發現上開土地係供臺北市○○路○ 段393 巷
    91號砂石場使用。原分處乃以93年12月22日以北市稽北投甲
    字第09361226300 號函核定系爭土地，應自94年起分別改按
    一般用地稅率課徵地價稅。原告不服，提起訴願，經訴願機
    關駁回訴願等情，為兩造所不爭，且有上開各該函文、原處
    分及訴願決定書等件影本附原處分及訴願機關卷可稽。
四、原告主張暫行要點於90年12月10修正，廢除土資場使用後仍
    回復農業使用，在棄土期間，視為繼續做農業使用之規定，
    且不得溯及既往，影響人民之權益，且有違信賴保護云云，
    惟其主張為被告所否認。被告則稱系爭土地雖為依法核准設
    置之土資場，惟依90年12月11日修正之暫行要點，已廢除土
    資場使用完成後仍回復農業使用，在棄土期間視為繼續做農
    業使用之規定，自無從適用土地稅法第22條第1 項第1 款之
    「徵收田賦」之規定等語，資為爭議。
五、經查，系爭土地雖為依法核准設置之土資場，惟得否以其為
    農業區土地，視為供農業使用，而課徵田賦，依89年2 月21
    日修正前暫行要點第16條第5 款（有關獎勵之措施）規定，
    農業用地經專案小組審核通過作為土資場者，使用完成後仍
    回復農業使用，其「使用期間視為繼續做農業使用」。「使
    用期限」屆滿且未經核准延長使用，逾期未回復作為農業使
    用者，應補徵其地價稅，並依有關規定處罰。依該條款，原
    已設有「使用期限」屆滿之規定，且於修正之後，已廢除「
    使用期間視為繼續做農業使用」之規定。且作為規範依據之
    營建剩餘土石方處理方案（內政部頒布），其89年5 月17日
    修正前肆、四（六）規定，農地經政府核准設置棄土場完成
    棄土後仍回復農業使用者，在「棄土期間視為繼續作農業使
    用」。棄土場設置應訂定「堆置期限」，逾期未回復作農業
    使用或變更為非農業用地者，應補徵其地價稅，並依有關規
    定處罰。依該條文，原已設有「堆置期限」之規定，且於修
    正之後，已廢除「棄土期間視為繼續作農業使用」之規定。
    故在農業區土地設置供棄土之土資場，其視為繼續供農業使
    用之期間，於前揭該等規定之施行期間，始有適用；已核准
    設置之棄土場，縱使未訂定堆置期限，解釋上，原核准設置
    之主管機關，亦僅能於法規施行期間，核准堆置棄土，而在
    此期間依法視為供農業使用，以課徵田賦。又前揭規定均設
    有「使用期限」或「堆置期限」，原不在使農業區土地長期
    供其他目的使用；且視為繼續供農業使用，本為例外，在法
    規廢止之後，（不論內政部頒布之營建剩餘土石方處理方案
    或台北市之上述暫行要點均已廢止上述獎勵措施）稅捐優惠
    即失其依據。且原告之土地係於上開獎勵措施廢止後，始於
    93 年11 月11日經台北市政府核准開始建混合物處理場之營
    運（見訴願卷附台北市政府93年11月11日府工建字第
    09322914700 號函），自不得再援用已廢止之規定，主張稅
    捐優惠。況本件系爭土地為「農業區」，因不合農業使用，
    先經臺北市政府以93年10月21日府建三字第09315413600 號
    函通報被告所屬北投分處查處在案，被告始以原分處核定系
    爭土地自94年起改按一般用地稅率課徵地價稅，系爭土地縱
    使之前於法規有稅捐優惠之規定時，曾經臺北市政府核准設
    置營建混合物處理場，亦無從適用土地稅法第22條第1 項第
    1 款「徵收田賦」之規定。是以原告主張系爭土地不得適用
    使用期間視為繼續做農業使用之規定，影響其權益，且有違
    信賴保護云云，核係對於法規適用之誤解，尚不足採。
六、從而，被告以系爭土地，使用分區為「農業區」，因涉嫌堆
    置廢棄物及無照經營營建廢棄物處理，不符合農業使用，核
    定自94年起改按一般用地稅率課徵地價稅，於法並無違誤。
    訴願決定遞予維持，亦無不合。原告徒執前詞，訴請撤銷訴
    願決定及原處分關於此不利之部分，為無理由，應予駁回。
據上論結，本件原告之訴為無理由，依行政訴訟法第98條第3項
前段、第218條，民事訴訟法第385條第1項前段，判決如主文。
中    華    民    國    95    年     7    月   13     日
                       第五庭審判長法  官  張瓊文
                                   法  官  王碧芳
                                   法  官  蕭忠仁
上為正本係照原本作成。
如不服本判決，應於送達後20日內，向本院提出上訴狀並表明上
訴理由，如於本判決宣示後送達前提起上訴者，應於判決送達後
20日內補提上訴理由書（須按他造人數附繕本）。
中    華    民    國    95    年     7    月   13     日
                                   書記官  蕭純純


司法院資訊處製作；財團法人民間司法改革基金會備份。
